【裁判字號】    98,訴,20
【裁判日期】    981028
【裁判案由】    損害賠償
【裁判全文】
臺灣高等法院臺中分院民事判決            98年度訴字第20號
原      告  甲○○
訴訟代理人  林益輝律師
被      告  乙○○
上列原告因被告等傷害案件，提起刑事附帶民事訴訟（98年度附
民字第94號），請求侵權行為損害賠償事件，經本院刑事庭裁定
移送，本院於民國98年10月14日言詞辯論終結，判決如下︰
    主文
被告應給付原告新台幣壹佰參拾肆萬零肆佰陸拾玖元，及自民國
九十八年四月二十五日起至清償日止按年息百分之五計算之利息
。
原告其餘之訴駁回。
原告假執行之聲請駁回。
訴訟費用由被告負擔。
    事實及理由
壹、訴之聲明：
一、原告方面：(一)被告應給付原告新台幣（下同） 500萬元，並
    自起訴狀繕本送達之翌日起至清償日止，按年息百分之 5計
    算之利息。(二)願供擔保，請准宣告假執行。
二、被告方面：駁回原告之訴。
貳、陳述及理由部分：
一、原告方面：
(一)、緣被告乙○○在臺中縣潭子鄉○○路○段352號開設機車行，
    原告甲○○則在同路段350號毗鄰而居。於民國97年3月25日
    中午12時許，在臺中縣潭子鄉○○路○段350號甲○○住家前
    ，謝承瀚與甲○○因甲○○質疑自家騎樓留有機車輪胎痕跡
    係謝承瀚所造成，而發生口角爭執，甲○○先持刀追逐謝承
    瀚未果後，在返家途中，謝承瀚竟基於傷害人之身體之犯意
    ，自後方追上甲○○，並持修車用之鐵器朝甲○○背部、左
    手部位揮擊，致甲○○受有左手肘關節脫臼、左手尺骨鷹嘴
    突開放性粉碎性骨折、創傷性關節病變、右肩挫瘀傷等傷害
    。被告上揭故意傷害犯行，業經台灣台中地方法院檢察官提
    起公訴，嗣經台灣台中地方法院（下稱台中地院）以97年度
    易字第3867號刑事判決諭處有期徒刑 5個月，並經鈞院上訴
    駁回確定。
(二)、按「因故意或過失，不法侵害他人之權利者，負損害賠償責
    任。故意以背於善良風俗之方法，加損害於他人者亦同。違
    反保護他人之法律，致生損害於他人者，負賠償責任。但能
    證明其行為無過失者，不在此限。」、「不法侵害他人之身
    體或健康者，對於被害人因此喪失或減少勞動能力或增加生
    活上之需要時，應負損害賠償責任。前項損害賠償，法院得
    因當事人之聲請，定為支付定期金。但須命加害人提出擔保
    。」、「不法侵害他人之身體、健康、名譽、自由、信用、
    隱私、貞操，或不法侵害其他人格法益而情節重大者，被害
    人雖非財產上之損害，亦得請求賠償相當之金額。其名譽被
    侵害者，並得請求回復名譽之適當處分。前項請求權，不得
    讓與或繼承。但以金額賠償之請求權已依契約承諾，或已起
    訴者，不在此限。前二項規定，於不法侵害他人基於父、母
    、子、女或配偶關係之身分法益而情節重大者，準用之」，
    民法第184條、第193條及第195條分別定有明文。
(三)、本件侵權行為發生時原告年齡為38歲，距離60歲退休年齡尚
    有27年餘，倘依一月最低基本工資17,280元計算原告所得，
    則原告減少勞動能力共損失0000000元。（計算式：17280
    12月16.0000000030％＝0000000）。另原告因本件被告
    侵權行為所肇身體健康受害，迄今猶在持續復原與修養中，
    且醫師亦曾告知左手僅能回復至七成左右，業經上述說明甚
    詳，原告身心倍受重創，爰依上揭民法第184條第1項前段、
    第195條第1項等規定，向被告請求精神慰撫金3,733,550 元
    。
二、被告方面：
(一)、對刑事案件認定之事實無意見，被告願儘力賠償原告之損害
    ，惟因原告請求之金額過高，被告無法負擔，被告願於合理
    範圍內賠償原告，並請求得以分期給付賠償金。
(二)、對原告請求醫藥費24,577元、總關節護具 6,500元、就診交
    通費5,500元不爭執。
三、經查：
(一)、按「因故意或過失，不法侵害他人之權利者，負損害賠償責
    任。故意以背於善良風俗之方法，加損害於他人者亦同。」
    、「不法侵害他人之身體或健康者，對於被害人因此喪失或
    減少勞動能力或增加生活上之需要時，應負損害賠償責任。
    」、「不法侵害他人之身體、健康、名譽、自由、信用、隱
    私、貞操，或不法侵害其他人格法益而情節重大者，被害人
    雖非財產上之損害，亦得請求賠償相當之金額」，民法第18
    4條第1項、第193條及第195條第1項分別定有明文。
(二)、原告主張如上述受被告傷害之事實，為被告所不爭執，被告
    謝承瀚並因上開傷害罪，經台中地院刑事庭於98年 2月10日
    以97年度易字第3867號刑事判決有期徒刑五個月，並經本院
    刑事庭以98年度上易字第 571號刑事判決駁回被告之上訴確
    定之事實，業經本院依職權訂調閱本院98年度上易字第 571
    號刑事案全卷屬實，堪信為真。本件被告因上開故意傷害行
    為致原告受有傷害，既如前述，原告自得依上開法條規定，
    請求被告賠償其因此所受損害，茲將原告請求金額是否有理
    由，分述如下：
  1.原告主張支出醫藥費24,577元、肘關節護具 6,500元、就診
    交通費 5,500元部分：原告主張支出上開費用，為被告所不
    爭執，堪信為真，自應准許。
  2.原告主張支出購買人參、四珍膠、補骨藥等中藥藥品合計18
    4,500 元部分：原告主張其支出購買上開中藥品一節，雖據
    其提出收據影本在卷為佐，惟為被告否認，原告復未提出該
    部分費用係屬必要醫療費用之證明（如中醫師之處方），難
    認其此部分請求為有理由，自不應准許。
  3.原告主張減少勞動能力 1,045,373元部分：原告主張因被告
    之侵權行為致原告勞動能力減損達30％，請求被告賠償減少
    勞動能力損害 1,045,373元，惟為被告否認。經查，經本院
    囑託台中榮民總醫院鑑定本件原告減少勞動能力之程度為何
    ，經其以98年 8月27日中榮醫企字第0980014070號函復以：
    「四、鑑定結果：(一)被鑑定人甲○○先生為左側橈尺骨骨折
    ，經手術及鋼板固定，目前Ｘ光片可見左尺骨骨折，骨折處
    已癒合，鋼釘、鋼板留置中。(二)理學檢查有左手肘屈曲性攣
    縮30度。左前臂內旋：0-90度。外旋：0-20度。肌力等級五
    級。(三)．．．．若以『勞工傷殘給付標準表』來分類其受傷
    等級則符合第94項中『一上肢三大關節中，有一大關節遺存
    運動障害者』。依該鑑定報告，原告之殘障等級屬第13級（
    台中榮民總醫院引用之『勞工傷殘給付標準表』，業因勞工
    保險條例於97年12月25日發布修正第53、54條，由97年12月
    25行政院勞工委員會勞保 3字第0970140672號令發布之『勞
    工保險失能給付標準』取代，依勞工保險失能給付標準表第
    11-40 項記載，『一上肢三大關節中，有一大關節遺存運動
    障害者』之失能等級亦為13級），再依各殘廢等級喪失或減
    少勞動能力比例表所示，殘障等級第13級減少之勞動比例為
    23.07％，是原告主張減少30％勞動能力，於逾23.07％部分
    ，自屬無據。另查，原告為59年 5月16日生，本件侵權行為
    發生時為38歲，依96年臺灣地區簡易生命表所示，尚有平均
    餘命39.37年。再以行政院勞工委員會96年 6月22日勞動2字
    第0960130576號函公告自96年7月1日起修正之每月基本工資
    17,280原元計算，則原告自97年3月25日即38歲起算至65 歲
    退休止，共計27年，因勞動能力減損達 23.07％所受損害為
    172801216.00000000 （27年之年別單利5％複式霍夫曼
    係數）×23.07％＝803,892元。是原告請求金額於 803,892
    元範圍內，為有理由，逾此金額之請求，為無理由。
  4.精神慰撫金 3,733,550元部分：原告因本件侵權行為致身體
    健康受有損害，本院審酌原告原本於大型包裝場工作，需要
    搬運重物，事故發生後無法工作，被告係二專畢業，受僱於
    重機車修理，月薪大約 2萬五，名下沒有不動產等情，有稅
    務電子閘門財產所得調件明細表在本院卷為佐（見本院卷第
    36頁）等情，認原告請求被告賠償精神上之損害，於50萬元
    之範圍內，為有理由，逾此金額之請求，為無理由。
(三)、原告主張其因被告之侵權行為所受損害合計為 1,340,469元
    （計算式：醫療費用24,577＋肘關節護具費用 6,500＋交通
    費5,500＋減少勞動能力之損失803,892+慰撫金50萬＝1,340
    ,469）。
四、綜上所述，原告基於侵權行為損害賠償請求權，請求被告賠
    償其所受損害500萬元，於1,340,469元及自起訴狀繕本送達
    翌日即98年 4月25日起（見本院附民卷第27頁）至清償日止
    按年息百分之 5計算之利息，為有理由，應予准許。逾此金
    額之請求，為無理由，不應准許。再上開命被告給付之金額
    未逾 150萬元，經本院判決後即告確定，無宣告假執行之必
    要，至於原告受敗訴判決部分，其假執行之聲請則失所附麗
    ，是原告聲請供擔保准為假執行之宣告，應予駁回，併此
    明。
五、本件事證已臻明確，兩造其餘攻擊防禦方法及舉證，經審核
    後認對判決結果不生影響，不予一一論列，併予明。
據上論結，本件原告之訴，為一部有理由，一部無理由，依民事
訴訟法第79條，判決如主文。
中    華    民    國    98    年    10    月    28    日
                民事第六庭    審判長法  官  袁再興
                                    法  官  盧江陽
                                    法  官  陳賢慧
以上正本係照原本作成。
原告得上訴。
被告不得上訴。
如對本判決上訴，須於收受判決送達後20日內向本院提出上訴書
狀，其未表明上訴理由者，應於提出上訴後20日內向本院提出上
訴理由書（須按他造人數附具繕本）。
上訴時應提出委任律師為訴訟代理人之委任狀。具有民事訴訟法
第466條之1第1項但書或第2項之情形為訴訟代理人者，另應附具
律師及格證書及釋明委任人與受任人有該條項所定關係之釋明文
書影本。
                                    書記官  吳麗琴
中    華    民    國    98    年    10    月    29    日
                                                      Ｖ


司法院資訊處製作；財團法人民間司法改革基金會備份。
